臺灣基隆地方法院刑事判決　　　　　　　 94年度易字第211號
公　訴　人　臺灣基隆地方法院檢察署檢察官
被　　　告　丁○○　男　25歲.
被　　　告　甲○○
上列被告因贓物等案件，經檢察官提起公訴（94年度偵字第614
號），本院判決如下：
    主  文
丁○○意圖為自己不法之所有，而侵占離本人所持有之物，處罰
金貳仟元，如易服勞役，以佰元折算壹日。
甲○○無罪。
    理  由
壹、有罪部分：
一、犯罪事實：
    丁○○騎乘機車於民國（下同）93年11月27日15時許，途經
　　基隆市○○區○○路路邊時，拾獲市價新臺幣（下同）9000
  　元之摩拖羅拉廠牌ＭＯＴＯＲＯＬＡ銀色ＭＳ１００型序號
    0000000 號手機乙支（係戊○○於同日14時50分許，在安樂
    市○○○路旁，將該手機放置在所騎乘之機車前面籃子內，
    為不詳姓名者所竊而離本人所持有之物），竟意圖為自己不
    法之所有，將該手機侵占入己。旋於同日16時20分許，至基
    隆市○○區○○街319之2號甲○○所經營之馥耀企業社（懸
    掛優美通訊行招牌），以1,400 元之價格售予不知情之甲○○（詳後述）。嗣甲○○發覺可疑，主動告知警方而循線查
    知上情。
二、認定事實所依據之證據及理由：
（一）被告自白：被告於本院審理中自白其於前述時、地侵占遺
      失物之犯行事實，其任意自白核與下列事證相符，應堪採
      為證據。
（二）證人戊○○、甲○○之證言
（三）書證：中古手機買賣契約書、贓物保管收據、通聯調閱查
      詢單。
三、論罪及科刑之理由：
（一）核被告丁○○所為，係犯刑法第337 條之侵占離本人所持
      有之物罪。
（二）本院審酌被告因一時貪念，侵占離本人所持有之物，造成
      被害人追索脫離物之困難，惟犯後坦承犯行等一切情狀，
      量處如主文所示之刑，並諭知易服勞役之折算標準。
貳、無罪部分：
一、公訴意旨略以：被告甲○○於93年11月27日16時20分，明知
    丁○○販賣之　摩拖羅拉廠牌ＭＯＴＯＲＯＬＡ銀色ＭＳ１
    ００型序號0000000號手機1支，為來路不明之贓物，竟基於
    故買贓物之犯意，以顯低於一般市價，僅以1400元購入上開
    手機，因認被告涉有刑法第349條第2項之故買贓物罪嫌，其
    所依據之證據為同案被告丁○○於偵查中之供述。
（一）按犯罪事實應依證據認定之，無證據不得推定其犯罪事實
      ，又不能證明被告犯罪者，應諭知無罪之判決，刑事訴訟
      法第154條第1項、第301條第1項分別定有明文。所謂認定
      犯罪事實之證據，係指足以認定被告確有犯罪行為之積極
      證據而言，苟未能發現相當證據，或證據不足為不利於被
      告事實之認定時，即應為有利於被告之認定，更不必有何
      有利之證據，亦不能以推測或擬制之方法，以為裁判基礎
      （最高法院29年上字第3105號、40年台上字第86號、56年
      度台上字第807 號判例意旨參照）。另按認定犯罪事實，
      所憑之證據，雖不以直接證據為限，間接證據亦包括在內
      ，然無論直接或間接證據，其為訴訟上之證明，須於通常
      一般之人均不致於有所懷疑，而得確信其為真實之程度者
      ，始得據之為有罪之認定，倘其證明尚未達到此一程度，
      而有合理性懷疑之存在時，即無從為有罪之認定（最高法
      院76年臺上字第4986號判例意旨參照）；又共同被告所為
      不利之供述，固得採為其他共同被告犯罪之證據，惟此項
      不利之供述，依刑事訴訟法第270條第2項（現行法第156
      條）之規定，仍應調查其他必要之證據，以察是否與事實
      相符，自難專憑此項供述，為其他共同被告犯罪事實之認
      定（最高法院31年上字第2423判例要旨參照）。
（二）訊據被告堅詞否認有何故買贓物之犯行，經查：
      本件係被告甲○○主動打電話給基隆市警察局第一分局警
      備隊警員丙○○報案，告知於93年11月27日16時20分，向
      丁○○收購之摩拖羅拉廠牌ＭＯＴＯＲＯＬＡ銀色ＭＳ１
      ００型序號0000000號手機1支，經被告甲○○整理手機內
      容時，發現手機內電話簿，內容與丁○○所言不同，警員
      再依據手機電話簿內容追查到失主戊○○，而查知本案之
      事實，業據證人丙○○、乙○○證述明確（見本院94年6
      月29日、7月6日審判筆錄），並有基隆市警察局第一分局
      警備隊刑事案件移辦單在卷可參，若被告收購手機當時，
      即知手機係失竊之贓物，豈敢報警？可見被告向丁○○購
      買手機時，應不知該手機為失竊之贓物。至於同案被告丁○○於偵查中及本院審理時均供稱：有明確告訴被告甲○○手機是撿來的（見偵查卷第33、34頁、本院94年7月6日
      審判筆錄），惟除共同被告丁○○所為不利被告甲○○之
      供述外，並無其他證據可證明其前開供述為真，自難專憑
      此項供述，為被告犯罪事實之認定。
（三）刑事訴訟上證明之資料，無論其為直接或間接證據，均須
      達於通常一般之人均不致有所懷疑，而得確信其為真實之
      程度，始得據為有罪之認定，若其關於被告是否犯罪之證
      明未能達此程度，而有合理懷疑之存在，致使無從形成有
      罪之確信，即不得遽為不利被告之認定。本院審理結果，
      認為公訴人並無確切之事證可資證明被告收受贓物，無從
      形成被告有罪之確信，根據「罪證有疑，利於被告」之證
      據法則，應對被告為無罪之諭知。
參、應適用之法律：
    刑事訴訟法第299條第1項前段、第301條第1項，刑法第337
    條、第42 條第2項，罰金罰鍰提高標準條例第1條前段、第2
    條。
本案經檢察官林伯宇到庭執行職務。
中　　華　　民　　國　　94　　年　　7 　　月　　26　　日
                  刑事第二庭審判長法  官  王福康
                                  法  官  徐世禎
                                  法  官  齊  潔
以上正本證明與原本無異。
對於本件判決如有不服，應於收受送達後10日內，向本院提出上
訴書狀，上訴於臺灣高等法院，並按他造當事人之人數附具繕本
。
中　　華　　民　　國　　94　　年　　7 　　月　　26　　日
                                  書記官  潘端典
附錄論罪法條：
中華民國刑法第337條：
(侵占遺失物罪)
意圖為自己或第三人不法之所有，而侵占遺失物、漂流物或其他
離本人所持有之物者，處500元以下罰金。
